臺灣高雄地方法院民事判決　九十年度簡上字第三○四號
　　上　訴　人　乙○○
　　被上訴人　　甲○○○
右當事人間請求確認本票債權不存在事件，上訴人對於中華民國九十年五月十七日本
院高雄簡易庭八十九年度雄簡字第三九四九號第一審判決提起上訴，本院判決如左：
    主      文
原判決關於駁回上訴人確認被上訴人持有如附表所示之本票債權於新台幣壹拾萬柒仟
元不存在部分，及該部分訴訟費用之裁判均廢棄。
右廢棄部分，確認被上訴人持有上訴人所簽發，如附表所示之本票債權於新台幣壹拾
萬柒仟元不存在。
上訴人其餘上訴駁回。
第一、二審訴訟費用由被上訴人負擔十分之一，餘由上訴人負擔。
    事      實      及      理      由
一、本件上訴人經合法通知，未於言詞辯論期日到場，核無民事訴訟法第三百八十六
    條所列各款情形，爰依上訴人之聲請，由其一造辯論而為判決。
二、本件上訴人並未於言詞辯論到場，惟依其提出書狀及陳述略以：本件借款人為訴
    外人劉世展，並非上訴人，是被上訴人叫我簽附表所示之本票；且縱認借款為上
    訴人，然上訴人曾委託訴外人劉世展出面與被上訴人簽訂協議書，而將本票債務
    新台幣（下同）一百萬元，變更名目為保管金，約定訴外人劉世展自民國八十九
    年十二月三十日起，於每月三十日按月給付三萬元整，直至完全清償為止，如有
    有一期未按時交付，視為全部到期。就該份協協訴外人劉世展並未積欠被上訴人
    任何債務，僅係替上訴人出面與協議分期償還，雖未將上訴人列名其中，但其協
    議之內容確係償還上訴人之債務，是依民法第三百條有關債務承擔之規定，本件
    一百萬元之債務，應自八十九年十一月十七日起由訴外人劉世展承擔，而上訴人
    脫離該債務關係而不存在；再退步言，縱認上訴人之本票債務不因訴外人劉世展
    債務承擔而不存在，然上訴人自八十七年五月起至八十九年七月止，每月均匯款
    清償，業已全部清償完畢，茲被上訴人執票據權利部分已不存在之系爭本票，聲
    請裁定准許為強制執行，並經鈞院裁定准許在案，為此乃請求確認被上訴人所持
    有附表所示之本票債權不存在等語。並聲明：(一)原判決廢棄；(二)確認鈞院八十九
    年度票字第一六九一號民事裁定上訴人（上訴人誤載為原告）簽發附表所示之本
    票內附憑票支付被上訴人（上訴人誤載為被告）各如附表示之金額，及自各如附
    表所示利息起算日起，均至清償日止，按年息百分之六計算之利息，得為強制執
    行之本票債權不存在；(三)上訴費用由被上訴人負擔。
    被上訴人則以：本件借款均是上訴人出面，亦將借款交給上訴人，故借款人應是
    上訴人而非訴外人劉世展；上訴人固邀其友人劉世展出面協助其清償本件債務，
    然因其提出之條件僅係願分期清償每期三萬元，並簽立協議書，惟依上開協議書
    內容觀之，並無「由劉世展承擔上訴人乙○○債務」之文句，且簽立協議書時，
    亦無免責債務承擔之意思；再者，上開借款已清償十萬七千元，尚欠八十九萬三
    千元，並非上訴人所稱已全數清償等語置辯。並聲明：請求駁回上訴人之上訴；
    上訴費用由上訴人負擔。
三、兩造所不爭執之事實：
  (一)上訴人簽發如附表示之本票予被上訴人。
  (二)訴外人劉世展於八十九年十一月十七日與被上訴人簽訂協議書，約定：「就保管
    金錢訂立清償返還期日事宜，雙方協議如下：第一條：甲方（即訴外人劉世展）
    接受乙方（即被上訴人）之委託，代為保管金錢計新臺幣壹佰萬元。第二條：上
    列交付之金錢乙方得隨時取回，然目前甲方未經乙方同意擅自取用，甲方茲同意
    自民國八十九年十二月三十日起，於每月三十日按月給付新台幣參萬元整，直至
    完全清償為止，甲方有一期未按時交付，視為全部到期，甲方不得異議」，由訴
    外人劉世展承擔上訴人之債務。
  (三)被上訴人持如附表所示之本票向本院聲請本票准許強制執行，經本院於八十九年
    十一月十五日以八十九年度票字第一六九一三號裁定准許在案。
四、上訴人主張本件係訴外人劉世展向被上訴人借款一百萬元，而非上訴人所借云云
    ，惟依上訴人於原審卷存之起訴狀事實及理由欄二記載「原告（即上訴人）向被
    告（即被上訴人）借款新台幣一百萬元」等語，及上訴人於原審審理時陳稱「我
    們不否認有此債務」等語（見原審卷第十八頁），堪認如附表所示本票之原因債
    務係上訴人積欠被上訴人一百萬元之消費借貸，是上訴人上開主張即無可採。
五、又債務承擔，有免責的債務承擔及併存的債務承擔之別，前者於契約生效後原債
    務人脫離債務關係，後者為第三人加入債務關係與原債務人併負同一之債務，而
    原債務人並未脫離債務關係（最高法院四十九年度台上字第二○九○號判例參照
    ）。經查，就該上開協議書內容觀之，訴外人劉世展與被上訴人並無免除上訴人
    積欠被上訴人上開本票原因債務之意思表示合致，況證人劉世展經通知亦未到庭
    證述，此外上訴人亦未能舉證訴外人劉世展與被上訴人間確有免除上訴人債務之
    意思表示之合意，應認訴外人劉世展與被上訴人間之上開協議書，係併存債務承
    擔之性質，而非免責的債務承擔，是上訴人主張訴外人劉世展有承擔其積欠被上
    訴人之債務，為免責債務承擔云云，顯不可採。
六、再者，上訴人主張積欠之借款業已清償云云，為被上訴人所否認，並抗辯僅清償
    十萬七千元，尚欠八十九萬三千元等語，經本院受命法官於九十年十一月十五日
    準備程序時詢問兩造「現在是不是尚欠八十九萬三千元？」，兩造均答以「沒錯
    」，有該準備程序筆錄在卷可稽，是上訴人之主張顯無可採，而被上訴人之抗辯
    應屬實在。
七、綜上所述，上訴人既尚欠被上訴人八十九萬三千元借款未為清償，被上訴人自對
    上訴人有上開金額之本票債權存在。則上訴人請求確認如附表所示之本票債權於
    十萬七千元部分不存在，為有理由，逾此部分即無理由。職是，原判決未審酌上
    開清償十萬七千元之事實而駁回上訴人該部分請求，即有未洽，就此部分上訴人
    上訴指摘原判決不當，求予廢棄改判，為有理由，爰將原判決該部分廢棄改判如
    主文第二項所示；另上訴人超過上開部分既無理由，原判決駁回上訴人該部分之
    訴，即無不合，上訴人求予廢棄改判，為無理由，應予駁回。
八、據上論結，本件上訴為一部有理由、一部無理由，依民事訴訟法第四百三十六條
    之一第三項、第四百四十九條第一項、第四百五十條、第七十九條但書、第三百
    八十五條第一項前段，判決如主文。
中　　　華　　　民　　　國　　九十一　　年　　　三　　　月　　二十五　　日
                              臺灣高雄地方法院民事第二庭
~B審判長法官　吳進寶
~B法　　　官　蘇姿月
~B法　　　官　曾吉雄
右為正本係照原本作成。
不得上訴。
中　　　華　　　民　　　國　　九十一　　年　　　三　　　月　　二十五　　日
~B法院書記官　黃俊凱
~F0
~T48
附表：
┌─────────┬────┬───┬────────┬────────┬──────┐
│　發　　票　　日  │金    額│到期日│利息起算日      │提示日          │票        號│
├─────────┼────┼───┼────────┼────────┼──────┤
│八十七年四月八日  │伍拾萬元│未載  │八十七年四月九日│八十七年四月八日│一九三五五三│
│                  │        │      │                │                │            │
├─────────┼────┼───┼────────┼────────┼──────┤
│八十七年十一月三日│伍拾萬元│未載  │八十七年十一月四│八十七年十一月三│○六三四八二│
│                  │        │      │日              │日              │            │
└─────────┴────┴───┴────────┴────────┴──────┘
